【裁判字號】    89,訴,1120
【裁判日期】    900622
【裁判案由】    強等
【裁判全文】
臺灣臺南地方法院刑事判決                        八十九年度訴字第一一二號
    公訴人  臺灣台南地方法院檢察署檢察官
    被  告  己○○
    指定辯護人  本院公設辯護人乙○○
右列被告因準強盜等案件，經檢察官提起公訴（八十九年度營偵字第一０八六號、八
十九年度偵緝字第六四六號、八十九年度偵緝字第六六九號），本院判決如左：
    主  文
己○○連續於夜間侵入有人居住之建築物竊盜，累犯，處有期徒刑柒月；又竊盜，因
脫免逮捕，當場施以強暴，未遂，累犯，處有期徒刑年貳月。應執行有期徒刑年
陸月。
     事  實
一、己○○前因恐嚇案件，於民國（下同）八十七年五月二日，經本院判處有期徒刑
    三月確定，並自八十九年二月十五日接續執行徒刑至八十九年五月十四日執行完
    畢，仍不知悔改，竟基於意圖為自己不法所有之概括犯意，於八十九年六月二十
    五日凌晨四時五分許，侵入台南縣新營市○○路一五三之二號之圓環旅社，並徒
    手打開櫃檯抽屜後，竊取該櫃檯抽屜內之現金新台幣（下同）二千七百元及一千
    元假鈔、百元假鈔、健保卡各一張，復於同年七月九日十六時許，在同市○○路
    一八六巷九之一號前，見丙○○所有車牌號碼ＯＡＤ─八０一號機車之鑰匙插於
    機車上，乃趁無人之際竊取該機車得手供己騎用。嗣己○○於同年七月十二日十
    一時許，騎駕上開機車，至同市○○路八三號戊○○之住宅，見該建物大門未上
    鎖，遂侵入之（無故侵入住宅部分未據告訴），並開始搜尋、物色財物，不久戊○○及其妻即返家，己○○警覺屋主返家欲從二樓樓梯經客廳逃逸，戊○○見狀
    即上前制止，己○○為脫免逮捕，竟施以強暴出手毆打戊○○胸部，並與戊○○
    發生扭打，唯己○○仍掙脫戊○○之逮捕，棄車逃逸，並遺留其所有行動電話機
    一具及上開機車一輛（已發還被害人丙○○）。之後己○○於同年八月四日十六
    時三十分許，又基於同上犯意，在同市○○路一三九號前，見丁○○所有車牌號
    碼ＶＳＶ─五０六號機車之鑰匙仍插於機車上，乃竊取該機車以供己使用。迄同
    年八月八日上午十一時許，己○○騎駕該輛機車，在同市○○路一二九號前為警
    查獲（車牌號碼ＶＳＶ─五０六號機車已發還被害人丁○○）。
二、案經台南縣警察局新營分局報請臺灣台南地方法檢察署檢察官偵查起訴。
    理  由
一、竊盜罪部分
    訊據被告己○○固供承前揭竊盜犯行不諱，惟辯稱：有至新營市的圓環旅社偷竊
    ，但所得財物中沒有健保卡云云，惟前揭事實，業據圓環旅社櫃檯服務生甲○○○於警訊、偵查中指訴綦詳，是被告上開所辯，無足採信。而被告其他部分之供
    述核與被害人丙○○、丁○○之指訴情節大致相符，並有扣押書、贓物認領保管
    單、車輛協尋證明單各二紙附卷足稽，則被告此部分自白與事實相符，其竊盜犯
    行足以認定。
二、準強盜未遂罪部分
    訊據被告己○○固供承有於前揭時間進入戊○○住宅及竊盜故意之事實，惟矢口
    否認有因脫免逮捕，而當場施以強暴之犯行，辯稱：「我沒有破壞被害人戊○○
    之大門，該屋子的鋁門並未上鎖，鐵門也未拉下。我未毆打戊○○，他拉住我的
    褲子，我只是以手將其推開，我們拉扯約幾分鐘。」、「我有到戊○○家中偷竊
    ，當時他家的鋁門沒有上鎖，我未工具即逕行進入，並未破壞他的門鎖。我要逃
    離時，戊○○拉住我的褲頭，我以手將其手扳開，並未打他的胸部。」、「我要
    進去偷之前，我將機車停在戊○○的屋外旁，我在逃離時，他們拉住我的機車後
    座，機車因此倒下，我棄機車逃離。我未拿黃田梅枝的髮梳，那不值錢，我不可
    能拿這個東西。我的確有闖空門之意，進入戊○○家中時，他們夫婦不久即返家
    ，我並未得手任何東西。」云云。惟查，
（一）右揭事實，業據告訴人戊○○於警訊中指訴綦詳，核與證人即告訴人之妻黃田
      梅枝證述情節相符，且有被告所有之行動電話乙具扣案可佐。
（二）次按被害人所述被害情形如無瑕疵可指，而就其他方面調查又與事實相符，則
      其供述未始不足據為判決之基礎，最高法院三十二年度上字第六五七號著有判
      例可參。經查，告訴人於警訊中指稱：「約民國八十九年七月十二日下午十一
      時左右，因為家中（新營市○○里○○路八三號三樓）所飼養之鴿子（檢察官
      代保管）經常被竊，約被竊壹佰隻左右，所以在當時返家中看誰在偷竊鴿子，
      即發現己○○（即被告）從二樓樓梯跑下一樓，我就將己○○攔住拉起褲頭，
      己○○即出手毆打我胸部，我即還手要將他制伏，最後還是被他跑掉，但是己○○之手機掉落在我客廳內。」、「我說三樓鴿子是檢察官委託，己○○即叫
      我放他走，也趁我沒有注意時即毆打我。」等語，所述被害情形，除被告施以
      強暴犯行部分外，其餘事實包括告訴人住處鴿子係檢察官所寄養乙節，業經被
      告於警訊中及本院審理時自承與事實相符（見八十九年八月八日警訊筆錄、九
      十年六月十一日審判筆錄）；反觀被告初於警訊偵查及本院審理中均辯稱：至
      告訴人處，係為找伊堂兄，因不知伊堂兄之確實地址，按門鈴，無人應門且大
      門未鎖，始進入之云云，繼於本院審理時又改口辯稱：的確有闖空門之意，惟
      進入戊○○家中時，他們夫婦不久即回家云云，被告先後供詞反覆不一，顯有
      推諉而避重就輕之意，況參以告訴人及其妻與被告素不相識，殊無怨隙糾紛，
      要無設詞誣陷之理。職是，綜合上述各情以觀，告訴人之指訴顯較被告辯稱可
      信。
（三）再查，被告於警訊偵審中辯稱：伊原本要跑，且案發時係告訴人在客廳拉住伊
      褲頭，伊以手將之扳開，後並棄車逃逸等情，足認被告當時確有脫逃之意圖，
      參以被告於本院審理中供稱：伊在逃離時，他們（告訴人及其妻）拉住機車後
      座，機車因此倒下，伊棄禨車逃離乙節，則告訴人及其妻為逮捕被告而拉住被
      告機車使之無法騎駕機車逃逸，告訴人之力量衡情亦不小，被告意欲掙脫告訴
      人之挾制脫逃，豈非易事？故告訴人指訴被告毆打其胸部始得以脫逃等語，足
      堪採信。被告辯稱無準強盜之犯行云云，無非係事後畏罪推諉之詞，要無可採
      。
    綜上，本件事證已甚明確，被告上揭犯行足以認定。
二、按刑法準強盜罪，係以竊盜或搶奪為前提，在脫免逮捕之情形，其竊盜或搶奪既
    遂者，即以強盜既遂論，如竊盜或搶奪為未遂，即以強盜未遂論，但竊盜或搶奪
    不成立時，雖有脫免逮捕而當場施以強暴、脅迫之情形，除可能成立他罪外，不
    能以準強盜罪論，最高法院六十八年度台上字第二七七二號著有判例可參；又按
    侵入竊盜究以何時為著手起算時點，依一般社會觀念，咸認行為人以竊盜為目的
    ，而侵入他人住宅，搜尋財物時，即應認與竊盜之著手行為相當，縱其所欲物色
    之財物尚未將之移入自己支配管領之下，惟從客觀上已足認其行為係與侵犯他人
    財物之行為有關，且屬具有一貫接連性之密接行為，顯然已著手於竊盜行為之實
    行，自應成立刑法第三百二十一條第二項、第一項第一款於夜間侵入住宅竊盜罪
    之未遂犯，最高法院八十四年度台上字第四三四一號亦著有判決可參；再按刑法
    第三百二十九條準強盜罪，係以盜竊或搶奪，因防護贓物、脫免逮捕或湮滅罪證
    ，而當場施以強暴、脅迫者，為其犯罪構成要件，既未如刑法第三百二十八條第
    一項強盜罪，明文規定以強暴、脅迫等至使不能抗拒為構成要件，則該條條文規
    定之「強暴脅迫」，自不以達於使人不能抗拒之程度為必要。
三、核本件被告己○○侵入告訴人住處，留滯時間至少有數分鐘之久，渠用眼睛搜尋
    財物，縱渠所欲物色之財物尚未移入自己支配管領之下，惟從客觀上已足認其行
    為係與侵犯他人財物之行為有關，且屬具有一貫接連性之密接行為，是被告顯然
    已著手於竊盜行為之實行而未得財物，被告嗣因脫免逮捕，而當場對告訴人施以
    強暴，自應依刑法第三百二十九條之規定，論以同法第三百二十八條第四項之強
    盜未遂罪，公訴意旨認應依同法第三百二十九條規定，論以同法第三百二十八條
    第一項強盜既遂罪，其起訴法條容有未洽，應予變更，併此敘明；未遂部分並依
    法減輕其刑。又被告侵入圓環旅社竊盜之時間係在凌晨四時五分許，且證人甲○○○於警訊、偵查中亦證稱：伊深夜都會在圓環旅社櫃檯後之一間休息室內睡覺
    ；案發時亦在該處睡覺等語，則就其危險性而言，被告此部分所為，應論以夜間
    侵入有人居住之建築物竊盜之加重竊盜罪，公訴意旨認係犯刑法第三百二十條第
    一項普通竊盜罪尚有未洽，惟起訴事實相同，爰依法變更起訴法條，併此敘明。
    又被告竊取機車之犯行，所為係犯刑法第三百二十條第一項普通竊盜罪。被告先
    後多次竊盜犯行，時間緊接，所犯雖有加重竊盜及普通竊盜之分，仍成立連續犯
    ，應依連續犯規定論以較重之刑法第三百二十一條第一項第一款夜間侵入有人居
    住之建築物竊盜既遂罪，並依法加重其刑。而被告所犯上開竊盜罪及準強盜罪二
    罪間，犯意各別，罪名不同，應分論併罰。被告前因恐嚇案件，經本院判處有期
    徒刑三月確定，並於八十九年五月十四日執行完畢，此有台灣高等法院被告全國
    前案紀錄表在卷可按，其前受有期徒刑執行完畢，於五年以內再犯本件最重本刑
    為有期徒刑以上之罪，為累犯，應依刑法第四十七條之規定遞予加重其刑。又被
    告前揭犯行有法定加重及減輕事由，應依法先加後減之。爰審酌被告犯罪之動機
    、目的、所生危害、所得利益、其品行智識程度；遭逮捕後，因畏懼告訴人報警
    處理，情急之下始施以強暴，並非性格殘暴類型之犯罪；告訴人受傷程度及受損
    害之情況尚屬輕微及被告犯罪後態度等一切情狀，量處如主文所示之刑，並定其
    應執行之刑，以資懲儆。扣案證物中之牛排刀乙支，係告訴人所有，非屬被告所
    有，已為告訴人陳明在卷，而扣案之行動電話乙具，雖為被告所有，業據被告供
    承在卷，惟尚乏證據證明係供犯罪所用或犯罪預備之物，又非違禁物，爰均不為
    沒收之諭知，併此敘明。
三、又公訴人對於被告己○○進入告訴人戊○○住處竊盜並毀損二、三樓門鎖及三樓
    門板部分，業於犯罪事實欄載明該犯罪事實，本院自應予以審理。按犯罪事實應
    依證據認定之，無證據不得推定其犯罪事實，刑事訴訟法第一百五十四條定有明
    文。本件訊據被告固供承有於前揭時間侵入告訴人住處一情不諱，惟堅決否認毀
    損犯行，經查，告訴人雖於警訊中提出合法之毀損告訴，惟告訴人及其妻於案發
    時均未目睹被告有何毀損行為，業據彼等分別於警訊、偵查中陳明在卷，則告訴
    人住處之二、三樓門鎖及三樓門板是否為被告所毀損，洵難認定，雖本件另有牛
    排刀乙支及照片十三幀為證，然此亦僅得證明前揭門鎖或門板確有遭毀損一情，
    尚難遽認被告確有毀損犯行，此外復查無其他積極證據足資認定被告有毀損犯行
    ，原應為無罪之諭知，惟公訴人認此部分與前開竊盜部分有實質上一罪之關係，
    爰不另為無罪之諭知，附此敘明。
據上論斷，應依刑事訴訟法第二百九十九條第一項前段、第三百條，刑法第五十六條
、第三百二十一條第一項第一款、第三百二十九條、第三百二十八條第四項、第一項
、第二十六條前段、第四十七條、第五十一條第五款，判決如主文。
本案經檢察官陳俊秀到庭執行職務
中      華      民      國      九十      年      六      月    二十二  日
                              臺灣臺南地方法院刑事第一庭
                                      法  官  黃  光  進
右正本證明與原本無異
如不服本判決應於送達後十日內向本院提出上訴狀。（應附繕本）
                                      書記官  陳  怡  吟
中      華      民      國      九十      年      六      月    二十二  日
附錄法條：
刑法第三百二十條、第三百二十一條第一項第一款、第三百二十九條、第三百二十八
條第四項、第一項。


司法院資訊處製作；財團法人民間司法改革基金會備份。
